【裁判字號】    95,簡上,764
【裁判日期】    950831
【裁判案由】    偽造文書
【裁判全文】
臺灣高雄地方法院刑事判決             95年度簡上字第764號
上  訴  人
即  被  告  乙○○
上列被告因偽造文書案件，不服高雄地方法院高雄簡易庭95年度
簡上字第764 號中華民國95年5 月30日第一審判決（聲請簡易判
決處刑案號：95年度偵字第10247 號）提起上訴，本院判決如下
：
    主  文
上訴駁回。
乙○○緩刑貳年。
    事  實
一、乙○○為華友交通股份有限公司司機，因由其接手車牌號碼
    145-KF號營業曳引車車上之營業汽車通行證無自己名字，欲
    進入高雄港區載貨不便，竟基於變造通行證特許文書之犯意
    ，於民國95年3 月間某日，在不詳處所，以將內政部警政署
    高雄港務警察局所核發營業汽車通行證駕駛員姓名空白欄內
    ，擅自填寫乙○○姓名於其上之方式，變造駕駛員乙○○營
    業汽車通行證（證號：NO008517）1 張，足生損害於港務機
    關對通行證管理之正確性，嗣於95年3 月25日10時45分許，
    出示上開變造之通行證駕駛上開營業曳引車欲進入高雄港第
    4 號碼頭查驗登記站供查驗時，為警查獲。
二、案經內政部警政署高雄港務警察局移送臺灣高雄地方法院檢
    察署檢察官偵查起訴。
    理  由
一、本件上訴人即被告乙○○所犯係死刑、無期徒刑、最輕本刑
    為3 年以上有期徒刑以外之罪，被告就被訴事實為有罪之陳
    述，經審判長告知簡式審判程序之旨，並聽取公訴人及被告
    之意見後，經本院合議庭裁定進行簡式審判程序，合先敘明
    。
二、訊據被告對上揭犯罪事實於本院審理時坦承不諱，核與證人
    即查獲警員蔣宗益於檢察官偵訊時證述之情節相符，復有經
    變造之內政部警政署高雄港務警察局核發之營業汽車通行證
    1 份在卷可稽。足認被告之自白與事實相符，自得為論罪科
    刑之依據。是以，本件被告犯罪事證明確，其犯行已堪認定
    ，應依法論科。
三、查被告行為後，如附表所示之相關法律均業經變更，並俱於
    95年7 月1 日施行，玆經整體比較結果，裁判時法並未較為
    有利，從而依刑法第2 條第1 項規定，自應適用各該行為時
    法，亦即修正前刑法至明。
四、查高雄港營業汽車通行證，乃為內政部警政署高雄港務警察
    局為管制進出商港區域之營業汽車而為證明之用，自屬通行
    之特許證。被告乙○○在華友交通股份有限公司所有之高雄
    港92年至96年營業汽車通行證上填寫自己姓名而變造之，並
    持以向高雄港務警察第4 號碼頭登記站行使，顯已生損害於
    內政部警政署高雄港務警察局管理營業汽車進出高雄港商港
    區域之正確性。是核被告所為，係犯刑法第216 條、第212
    條之行使變造特種文書（高雄港92年至96年營業汽車通行證
    ）罪，渠變造特種文書後進而行使，變造之低度行為應為行
    使之高度行為所吸收，不另論罪。被告犯罪事證既已明確，
    原審引依修正前刑法（下同）第216 條、第212 條、第41條
    第1 項前段，罰金罰鍰提高標準條例第1 條前段，修正前罰
    金罰鍰提高標準條例第2 條規定，並審酌被告變造特許證，
    侵害文書之公信性非淺，惟其因不諳法令，誤罹刑章，其無
    非求圖工作便利，犯罪動機尚稱單純，且犯罪手段、情節尚
    非重大，又平日素行尚佳等一切情狀，量處拘役20日，並諭
    知易科罰金之折算標準，並敘明扣案之「高雄港92年至96年
    營業汽車通行證」其上之「乙○○」署押1 枚係被告自署，
    非偽造之署押，不予宣告沒收。經核認事用法均無違誤，量
    刑亦稱妥適，被告上訴指摘原判決不當，並無理由，應予駁
    回（至原審雖未及為新舊法比較，惟現行刑法第2 條第1 項
    以適用行為時法為原則，且本案比較結果，仍應適用行為時
    法，已如前述，是原判決適用行為時法即無不當，併予敘明
    ）。末查被告未曾受有期徒刑以上刑之宣告，有臺灣高等法
    院被告前案紀錄表在卷可按，經此次偵查、審判程序及經法
    院宣告拘役20日之教訓後，被告當知所警惕，而無再犯之虞
    ，本院認前開所宣告之刑，以暫不執行為適當，併依現行刑
    法第74條第1 項第1 款規定宣告緩刑2 年（緩刑之宣告，應
    逕行適用修正後刑法之規定，無庸比較新舊法，最高法院95
    年第8 次決議參照），以啟自新。
據上論斷，應依刑事訴訟法第455 條之1 第1 項、第3 項、第27
3 條之1 第1 項、第368 條，刑法第74條第1 項第1 款，判決如
主文。
本案經檢察官甲○○到庭執行職務。
中    華    民    國    95    年    8     月    31    日
                  刑事第十二庭  審判長法  官  施柏宏
以上正本證明與原本無異。              法  官  黃宗揚
                                      法  官  洪能超
以上正本證明與原本無異。
如不服本判決，應於判決送達後10日內，向本院提出上訴狀。
中    華    民    國    95    年    8     月    31    日
                                      書記官  曾小玲
┌───────────────────────────────────────────────┐
│附表：                                                                                        │
├──────┬─────────────┬─────────────┬───────┬────┤
│相關變更條文│行為時法（下稱舊法）之內容│裁判時法（下稱新法）之內容│比  較  理  由│備    註│
├──────┼─────────────┼─────────────┼───────┼────┤
│【罰金刑貨幣│依法律應處罰金、罰鍰者，就│中華民國94年1 月7 日刑法修│刑法之貨幣單位│經按現行│
│單位之變更】│其原定數額得提高為2 倍至10│正施行後，刑法分則編所定罰│由「元（指銀元│法規所定│
│罰金罰鍰提高│倍（刑法乃係定明10倍）。第│金之貨幣單位為新臺幣。94年│）」變更為「新│貨幣單位│
│標準條例第1 │1 條所定得提高倍數之規定，│1月7日刑法修正時，刑法分則│臺幣」，且刑法│折算新臺│
│條前段、第5 │於本條例修正後制定之法律，│編未修正之條文定有罰金者，│分則之罰金數額│幣標準條│
│條與刑法施行│不適用之；本條例修正前公布│自94年1 月7 日刑法修正施行│，亦視該分則先│例第2 條│
│法第1 之1條 │之法律，於本條例修正後修正│後，就其所定數額提高為30倍│前曾修正與否，│之規定折│
│第1 項、第2 │其罰金罰鍰數額或法律經全部│。但72年6 月26日至94年1 月│分別提高3 或30│算後等值│
│項          │修正而其罰金罰鍰數額未予變│7 日新增或修正之條文，就其│倍。          │，是以新│
│            │更者，亦同。              │所定數額提高為3 倍。      │              │法並未較│
│            │                          │                          │              │有利。  │
├──────┼─────────────┼─────────────┼───────┼────┤
│刑法第33條第│罰金：（銀元）1 元以上。  │罰金：新臺幣1000元以上…。│罰金刑之下限，│舊法有利│
│5 款：罰金刑│                          │                          │由銀元10元（亦│        │
│下限變更    │                          │                          │經提高）即新臺│        │
├──────┼─────────────┼─────────────┼───────┼────┤
│【易科罰金折│犯最重本刑為5 年以下有期徒│犯最重本刑為5 年以下有期徒│易科罰金折算標│舊法有利│
│算標準變更】│刑以下之刑之罪，而受6 個月│刑以下之刑之罪，而受6 個月│準由銀元300 元│        │
│修正前刑法第│以下有期徒刑或拘役之宣告…│以下有期徒刑或拘役之宣告者│即新臺幣900 元│        │
│41條第1 項前│得以（銀元，下同）1 元以上│，得以新臺幣1000元、2000元│，提高為以新臺│        │
│段、修正前罰│3 元以下折算1 日，易科罰金│或3000元折算1 日，易科罰金│幣1000元、2000│        │
│金罰鍰提高標│。依刑法第41條易科罰金…就│。                        │元或3000元折算│        │
│準條例第2 條│其原定數額提高為100 倍折算│                          │1日           │        │
│與現行刑法第│1 日；法律所定罰金數額未依│                          │              │        │
│41條第1 項前│本條例提高倍數，或其處罰法│                          │              │        │
│段          │條無罰金刑之規定者，亦同。│                          │              │        │
├───┬──┴─────────────┴─────────────┴───────┴────┤
│整體比│舊法最低刑度低，且易科罰金折算標準之金額較低，經整體比較結果，以舊法較有利，應適用舊法│
│較結果│                                                                                      │
└───┴───────────────────────────────────────────┘


司法院資訊處製作；財團法人民間司法改革基金會備份。
